【裁判字號】    99,訴,125
【裁判日期】    990317
【裁判案由】    違反毒品危害防制條例
【裁判全文】
臺灣彰化地方法院刑事判決              99年度訴字第125號
公  訴  人  臺灣彰化地方法院檢察署檢察官
被      告  甲○○
上列被告因違反毒品危害防制條例案件，經檢察官提起公訴（98
年度毒偵字第2528號），於本院準備程序中，被告就被訴事實為
有罪之陳述，經裁定改行簡式審判程序，本院判決如下：
    主  文
甲○○施用第一級毒品，累犯，處有期徒刑拾月；扣案之海洛因
壹包（驗餘淨重零點參柒壹公克）沒收銷燬之。又施用第二級毒
品，累犯，處有期徒刑陸月；扣案之甲基安非他命壹包（驗餘淨
重零點參陸柒參公克）沒收銷燬之。應執行有期徒刑壹年貳月；
扣案之海洛因壹包（驗餘淨重零點參柒壹公克）及甲基安非他命
壹包（驗餘淨重零點參陸柒參公克）均沒收銷燬之。
    犯罪事實
一、甲○○前於民國89年間，因施用第二級毒品案件，經臺灣臺
    中地方法院裁定令入戒治處所施以強制戒治，於90年11月18
    日執行完畢釋放；其所犯刑事部分，經臺灣臺中地方法院以
    89年度易字第4343號判決有期徒刑8 月，並由臺灣高等法院
    臺中分院以90年度上易字第569 號判決上訴駁回而確定。其
    復於前揭強制戒治執行完畢釋放後5 年內之93年間，因連續
    施用第一、二級毒品案件，經臺灣臺中地方法院以93年度訴
    字第2951號判決判處有期徒刑1 年、8 月，合併定應執行有
    期徒刑1 年6 月確定（第1 案）；且因違反槍砲彈藥刀械管
    制條例案件，經臺灣苗栗地方法院以94年度訴字第46號判決
    判處有期徒刑1 年4 月，併科罰金新臺幣（下同）5 萬元確
    定（第2 案）；復因連續竊盜案件，經臺灣臺中地方法院以
    94年度易字第1560號判決判處有期徒刑2 年確定（第3 案）
    ；上開各案之罪經入監執行，其中第1 、2 案之罪，嗣經臺
    灣苗栗地方法院以96年度聲減字第204 號裁定各減刑為有期
    徒刑6 月、4 月及8 月、併科罰金2 萬5 千元，有期徒刑部
    分並與第3 案之罪合併定應執行有期徒刑3 年4 月，業於97
    年4 月18日縮刑期滿執行完畢。
二、詎其仍未戒除毒癮，復基於施用第一級毒品海洛因之犯意，
    於98年11月12日上午6 時許，在其位於臺中縣梧棲鎮○○路
    ○ 段123 號4 樓502 室居所處，以將海洛因摻入香菸中再點
    燃吸食之方式，施用第一級毒品海洛因1 次。另基於施用第
    二級毒品甲基安非他命之犯意，於98年11月12日上午5 時許
    ，在其前揭居所處，以將第二級毒品甲基安非他命置於玻璃
    球吸食器內，再以火燒烤吸食所產生煙霧之方式，施用第二
    級毒品甲基安非他命1 次。嗣於98年11月12日下午4 時20分
    許，因另涉殺人等案件，為警在臺中縣梧棲鎮○○街75號前
    拘提到案，並當場在其手持之汽車鎖匙包內，查扣第一級毒
    品海洛因1 包（驗餘淨重0.371 公克）及甲基安非他命1 包
    （驗餘淨重0.3673公克），且經徵得其同意採集尿液送驗，
    結果呈嗎啡、甲基安非他命陽性反應，而查悉上情。
三、案經彰化縣警察局員林分局報請臺灣彰化地方法院檢察署檢
    察官偵查起訴。
    理  由
一、按除被告所犯為死刑、無期徒刑、最輕本刑為3 年以上有期
    徒刑之罪或高等法院管轄第1 審案件者外，於前條第1 項程
    序進行中，被告先就被訴事實為有罪之陳述時，審判長得告
    知被告簡式審判程序之旨，並聽取當事人、代理人、辯護人
    及輔佐人之意見後，裁定進行簡式審判程序；除簡式審判程
    序及簡易程序案件外，第1 審應行合議審判，刑事訴訟法第
    273 條之1 第1 項、第284 條之1 分別定有明文。本件被告
    甲○○所涉係死刑、無期徒刑、最輕本刑為3 年以上有期徒
    刑之罪或高等法院管轄第1 審案件以外之罪，並於本院行準
    備程序時就被訴事實為有罪之陳述，本院合議庭依前揭規定
    ，經評議結果，裁定改由受命法官獨任行簡式審判程序。
二、上開犯罪事實，業據被告甲○○於本院審理時坦承不諱，且
    被告為警採集尿液送驗結果，確呈嗎啡及甲基安非他命陽性
    反應，此有彰化縣警察局員林分局委託檢驗尿液代號與真實
    姓名對照認證單及詮昕科技股份有限公司於98年11月25日出
    具之濫用藥物尿液檢驗報告各1 紙附卷可稽。又扣案之白色
    粉末1 包，經檢驗結果，確含海洛因成份（驗餘淨重0.371
    公克）；扣案之白色結晶體1 包，經檢驗結果，則有甲基安
    非他命成份（驗餘淨重0.3673公克），此有彰化縣警察局員
    林分局查獲涉嫌毒品危害防制條例毒品初步檢驗報告單2 紙
    、行政院衛生署草屯療養院鑑定書1 紙及憲兵司令部刑事鑑
    識中心鑑定書1 紙在卷可參，此外復有該海洛因1 包及甲基
    安非他命1 包扣案可資佐證，足徵被告之自白確與事實相符
    ，堪以採信。本件事證明確，被告上開犯行洵堪認定，應依
    法論科。
三、按修正毒品危害防制條例就施用毒品者，僅於「初犯」及「
    5 年後再犯」二種情形，有其追訴條件之限制，即須於初犯
    經觀察、勒戒或強制戒治釋放後，5 年內均無施用毒品之行
    為，始能認其前所實施之觀察、勒戒或強制戒治已足遮斷毒
    癮，而得於5 年後再犯時，再予適用初犯之規定，重行觀察
    、勒戒等程序；倘5 年內已經再犯，被依法追訴處罰，縱其
    第3 次（或第3 次以上）施用毒品之時間在初犯釋放5 年以
    後，即與「5 年後再犯」之情形有別，且因已於「5 年內再
    犯」，顯見其再犯率甚高，原實施觀察、勒戒或強制戒治，
    已無法收其實效，而無5 年戒斷期之存在，自無再經觀察、
    勒戒及強制戒治之必要，應由檢察官逕行起訴，此有最高法
    院95年度臺非字第59、65號判決及95年度第7 次刑事庭會議
    及97年度第5 次刑事庭會議決議意旨足供參照。查本件被告
    前因施用毒品案件，臺灣臺中地方法院裁定令入戒治處所施
    以強制戒治，於90年11月18日執行完畢釋放；其所犯刑事部
    分，經臺灣臺中地方法院以89年度易字第4343號判決有期徒
    刑8 月，並由臺灣高等法院臺中分院以90年度上易字第569
    號判決上訴駁回而確定。其復於前揭強制戒治執行完畢釋放
    後5 年內之93年間，因連續施用第一、二級毒品案件，經臺
    灣臺中地方法院以93年度訴字第2951號判決判處有期徒刑1
    年、8 月，合併定應執行有期徒刑1 年6 月確定等情，有臺
    灣彰化地方法院檢察署刑案資料查註紀錄表及臺灣高等法院
    被告前案紀錄表各1 份在卷可考，則其再犯本件施用第一、
    二級毒品犯行，按諸前揭說明，即與5 年後再犯之情形有別
    ，自應逕行追訴。
四、核被告甲○○所為，係犯毒品危害防制條例第10條第1 項、
    第2 項之施用第一級、第二級毒品罪。被告持有第一、二級
    毒品進而施用，其持有第一、二級毒品之低度行為，應各為
    其施用第一、二級毒品之高度行為吸收，不另論罪。被告所
    犯施用第一級毒品海洛因及施用第二級毒品甲基安非他命之
    犯行，犯意各別，應予分論併罰。又被告有上開犯罪事實欄
    所載之前科紀錄，有臺灣高等法院被告前案紀錄表、臺灣彰
    化地方法院檢察署刑案資料查註紀錄表各1 份在卷可憑，其
    於有期徒刑執行完畢後，5 年內故意再犯本件有期徒刑以上
    之罪，均為累犯，應分別依刑法第47條第1 項之規定加重其
    刑。爰審酌被告素行不佳，及其施用毒品之動機、目的、方
    法、不知珍惜身體、施用毒品所生危害，暨其犯後於本院審
    理時始坦承有施用海洛因之犯行等一切情狀，分別量處如主
    文所示之刑，並定其應執行刑，以示懲儆。另扣案之第一級
    毒品海洛因1 包（驗餘淨重0.371 公克）及甲基安非他命1
    包（驗餘淨重0.3673公克）分屬第一級、第二級毒品，均應
    依毒品危害防制條例第18條第1 項前段之規定沒收銷燬之。
據上論斷，應依刑事訴訟法第273 條之1 第1 項、第299 條第1
項前段，毒品危害防制條例第10條第1 項、第2 項、第18條第1
項前段，刑法第11條、第47條第1 項、第51條第5 款，判決如主
文。
本案經檢察官趙冠瑋到庭執行職務。
中    華    民    國    99    年    3    月    17    日
                       刑事第七庭    法  官  郭麗萍
以上正本證明與原本無異。
如不服本判決應於收受判決後10日內向本院提出上訴書狀，並應
敘述具體理由；其未敘述上訴理由者，應於上訴期間屆滿後20日
內向本院補提理由書（均須按他造當事人之人數附繕本）「切勿
逕送上級法院」。
中    華    民    國    99    年    3    月    17    日
                                     書記官  吳冠慧
【附錄本案論罪科刑法條】
毒品危害防制條例第10條：
施用第一級毒品者，處 6 月以上 5 年以下有期徒刑。
施用第二級毒品者，處 3 年以下有期徒刑。

司法院資訊處製作；財團法人民間司法改革基金會備份。
